【裁判字號】    99,交聲,475
【裁判日期】    990301
【裁判案由】    交管條例聲異
【裁判全文】
臺灣板橋地方法院交通事件裁定         99年度交聲字第474號
原處分機關  交通部公路總局臺北區監理所蘆洲監理站
異  議  人  甲○○
上列受處分人因違反道路交通管理處罰條例案件，對於交通部公
路總局臺北區監理所蘆洲監理站民國95年4 月26日所為之北監蘆
字第裁46-CG0000000號、民國95年6 月21日所為之北監蘆字第裁
46-AEB434172號及北監蘆字第裁46-AEB434173號違反道路交通管
理事件裁決書，聲明異議，本院裁定如下：
    主  文
異議均駁回。
    理  由
一、按受處分人不服第8 條主管機關所為之處罰，得於接到裁決
    書之翌日起20日內，向管轄地方法院聲明異議，道路交通管
    理處罰條例第87條第1 項定有明文。而道路交通異議案件，
    當事人居住於處罰機關所在之鄉、鎮、市（包括縣轄市、省
    轄市及院轄市）者，不扣除在途期間，法院訴訟當事人在途
    期間標準第4 條第1 款第1 目亦規定甚明。此為交通異議事
    件之程序規定，為聲明異議之合法要件，是受處分人聲明異
    議，自須合於此項程序規定，法院始得受理並為實質上審查
    。復按，交通法庭認聲明異議不合法律上之程式或其異議權
    已經喪失者，應以裁定駁回之，道路交通管理處罰條例第89
    條後段所授權訂立之道路交通案件處理辦法第18條前段亦定
    有明文，故受處分人自應於上開規定之期間內向法院聲明異
    議，倘受處分人逾期異議，即於法不合，法院自應裁定駁回
    。
二、次按處理違反道路交通管理事件，有關文書送達之規定，依
    行政程序法之規定，違反道路交通管理事件統一裁罰基準及
    處理細則第5 條定有明文。送達由郵政機關送達者，以一般
    郵遞方式為之，以郵務人員為送達人，並準用依民事訴訟法
    施行法第3 條訂定之郵政機關送達訴訟文書實施辦法；又郵
    政機關為送達時，送達不能依行政程序法第72條於應受送達
    人之住居所等處為之，亦不能依行政程序法第73條規定將文
    書付與有辨別事理能力之同居人或受僱人或接收郵件人員時
    ，得將文書寄存送達地之郵政機關，並作送達通知書兩份，
    一份黏貼於應受送達人住居所、事務所、營業所或其就業處
    所門首，另一份交由鄰居轉交或置於該送達處所信箱或其他
    適當位置，以為送達，行政程序法第68條、第74條亦分別定
    有明文。
三、原處分意旨略以：
（一）交通部公路總局臺北區監理所蘆洲監理站（下稱原處分機
      關）民國95年4 月26日所為之北監蘆字第裁46-CG0000000
      號裁決書意旨略以：異議人即受處分人（下稱受處分人）
      甲○○所有車牌號碼：CKD-675 號車於94年8 月3 日7 時
      23分在臺北縣蘆洲市○○路與永樂街口因「駕車行經有燈
      光號誌管制之交岔路口闖紅燈」違規，經臺北縣政府警察
      局交通隊以第CG0000000 號違反道路交通管理事件通知單
      （下稱舉發通知單）逕行舉發。原處分機關依照道路交通
      管理處罰條例第53條第1 項之規定，裁處受處分人罰鍰新
      臺幣（下同）4,50 0元罰鍰限於95年5 月26日前繳納；上
      開罰鍰逾期不繳納者，自95年5 月27日起加倍罰鍰為9,00
      0 元等情。
（二）原處分機關95年6 月21日所為之北監蘆字第裁46-AEB4341
      72號、北監蘆字第裁46-AEB434173號裁決書意旨略以：受
      處分人甲○○所有車牌號碼：CKD-675 號車於94年9 月9
      日9 時30分在臺北市○○○路與內江街口因「紅燈右轉」
      「拒絕稽查而逃逸」違規，經臺北市政府警察局萬華分局
      漢中街派出所員警以北市警交大字第AEB434172 、AEB434
      173 號舉發通知單逕行舉發。原處分機關分別依照道路交
      通管理處罰條例第53條第1 項、同條例第60條第1 項之規
      定，裁處受處分人罰鍰新臺幣（下同）4, 500元、6,000
      元罰鍰，均限於95年7 月21日前繳納；上開罰鍰逾期不繳
      納者，均自95年5 月27日起加倍罰鍰為9,000 、12,000元
      等情。
四、異議意旨略以：
（一）就原處分機關95年4 月26日所為之北監蘆字第裁46-CG000
      0000號裁決書異議意旨略以：因未收到此張罰單，所以未
      能及時處理，94年期中家中長期派駐到大陸工作，所以戶
      籍地無人可代收信件，對於此張罰單如違規屬實，理應繳
      清，但因沒有收到罰單也未見到違規照片就被加重罰款，
      在此提出異議等語。
（二）就原處分機關95年6 月21日所為之北監蘆字第裁46-AEB43
      4172號、北監蘆字第裁46-AEB434173號裁決書意旨略以：
      未收到違規罰單，因94年期間家中成員大都在大陸工作，
      所以長時間無法固定收信。而此車均由其本人使用，其騎
      車速度不快，若有員警攔檢，也從不敢不停車受檢，沒有
      印象看過警察攔撿或臨檢而其跑走之狀況等語。
五、經查：
（一）本件受處分人之戶籍地係設於「臺北縣蘆洲市○○路67號
      2 樓」，受處分人係於88年12月28日即遷入上開戶籍地，
      至今均未遷離等情，有受處分人之全戶戶籍資料查詢結果
      1 件在卷可按。經核受處分人所提出之2 件聲明異議狀上
      所載之住所均係記載上開戶籍地址，顯見受處分人仍將戶
      籍設於該址，並有居住之事實，亦有聲明異議狀2 件在卷
      可參。且受處分人所有車牌號碼：CKD-675 號重型機車之
      車籍所記載之車主地址亦為臺北縣蘆洲市○○路67號2 樓
      一節，亦有車號查詢重型機車車籍資料1 紙可憑，是本件
      受處分人主、客觀上係以上揭戶籍地為住所，且無廢止之
      意堪以認定。
（二）原處分機關於95年4 月26日所為之北監蘆字第裁46-CG000
      0000號及95年6 月21日所為之北監蘆字第裁46-AEB434172
      號、北監蘆字第裁46-AEB434173號裁決書分別經原處分機
      關交郵政機關向受處分人上開戶籍地為送達，惟因未獲會
      晤本人，而由送達人分別於95年4 月28日及95年6 月26日
      均寄存於蘆洲郵局等情，此有卷附之上開裁決書、原處分
      機關送達證書影本各3 件在卷可稽。是上開裁決書既分別
      經依法寄存郵局，揆諸上揭說明，原處分機關於95年4 月
      26日所為之北監蘆字第裁46-CG0000000號裁決書於95年4
      月28日；95年6 月21日所為之北監蘆字第裁46-AEB434172
      號、北監蘆字第裁46-AEB434173號裁決書於95年6 月26日
      ，均即生合法送達之效力。故本件受處分人如對原處分機
      關所為上開裁決處分不服欲提起異議，揆諸上開說明，其
      20日之合法提出異議期間，應自上開裁決書合法送達之翌
      日即分別自95年4 月29日、95年6 月27日起算，復因原處
      分機關位在臺北縣蘆洲市，受處分人之住所亦位在臺北縣
      蘆洲市，依上揭法院訴訟當事人在途期間標準第4 條第1
      款第1 目之規定，不需扣除在途期間，是受處分人如對原
      處分機關所為上開裁決處分不服欲提起異議期間，分別於
      95年5 月18日、95年7 月16日屆滿，惟因95年7 月16日係
      星期日，故應以95年7 月17日為受處分人對原處分機關於
      95年6 月21日所為之北監蘆字第裁46-AEB434172號、北監
      蘆字第裁46-AEB434173號裁決書提起異議期間之末日。惟
      受處分人竟均遲至99年2 月11日始向原處分機關提出聲明
      異議狀2 件，此有原處分機關違規案件移送書2 件及聲明
      異議狀2 件首頁所蓋之原處分機關收件章在卷可憑，顯見
      本件受處分人對於原處分機關上揭3 個裁決處分所為聲明
      異議均已逾法定之20日異議期間。又受處分人自94年9 月
      1 日起至95年7 月31日止期間，除94年10月9 日出境，94
      年10月14日入境之紀錄外，並無其他入出境紀錄一節，亦
      有入出境資訊連結作業資料1 紙可憑，顯見受處分人於上
      揭3 件裁決書送達時間均應在國內，則是受處分人於異議
      狀上所稱94年期中家中長期派駐到大陸工作，而未收到罰
      單等情不足採信。從而，本件受處分人就原處分機關於95
      年4 月26日所為之北監蘆字第裁46-CG0000000號及95年6
      月21日所為之北監蘆字第裁46-AEB434172號、北監蘆字第
      裁46-AEB434173號裁決書所提出聲明異議，均為遲誤異議
      期間所為之聲明異議，於法自有未合，且屬無從補正之事
      項，自應將其異議駁回。
六、結論：依道路交通案件處理辦法第18條前段，裁定如主文。
中    華    民    國    99    年     3    月     1    日
                    交通法庭  法  官    方鴻愷
以上正本證明與原本無異。
如不服本裁定，應於裁定送達後5 日內向本院提出抗告狀。
                              書記官    江怡萱
中    華    民    國    99    年    3     月    2     日

司法院資訊處製作；財團法人民間司法改革基金會備份。
